台灣新竹地方法院刑事判決　　　　　　　　　　　　　九十一年度訴字第七三五號
　　公　訴　人　臺灣新竹地方法院檢察署檢察官
　　被　　　告　丙○○　男　三.
　　　　　　　　甲○○　男　四.
　　　　　　　　戊○○　男　三.
　　共　　　同
　　指定辯護人　本院公設辯護人乙○○
右列被告等因重傷害案件，經檢察官提起公訴（九十一年度偵字第二０六０號），本
院判決如左︰
    主      文
丙○○共同傷害人之身體致重傷，處有期徒刑伍年。
甲○○共同傷害人之身體致重傷，處有期徒刑年陸月。
戊○○共同傷害人之身體致重傷，累犯，處有期徒刑年捌月。
    事      實
一、戊○○前因公共危險等案件，經本院以八十八年度訴字第四三二號判決判處應執
    行有期徒刑一年確定，於民國九十年三月十二日縮短刑期執行完畢，詎猶不知悔
    改。緣丙○○於九十一年二月二十六日晚上九時三十分許，駕駛車牌號碼ＢＮ─
    一五二九號自用小客車搭載甲○○、戊○○及何健德之妻兒等共五人，行經新竹
    縣新豐鄉市一三四號時，因何健德之女兒吵著要吃東西，故而停車至路旁小
    甜甜檳榔攤旁之香腸攤購買香腸及汽水，斯時謝清德與幾名不詳姓名、年籍之成
    年男子正在該香腸攤後方之貨櫃屋內飲酒聊天，丙○○、甲○○及戊○○三人因
    與謝清德認識，乃驅前與謝清德打招呼寒喧，豈料，謝清德不知因酒醉或何故，
    竟出言以三字經辱罵丙○○等人，雙方遂發生嚴重口角，嗣丙○○、甲○○及戊○○三人因慮及甲○○之妻兒尚在現場，有所顧忌，便先駕車將甲○○之妻兒載
    回住處，旋再共同折返該香腸攤後方之貨櫃屋找謝清德理論，詎謝清德因酒醉且
    酒品不佳，竟再次出言以三字經辱丙○○等三人，丙○○等三人聞此更加不悅
    ，其等三人主觀上雖無致謝清德重傷害之故意，然其等均為思慮成熟之成年人，
    在客觀上均能預見當時謝清德業已酒醉，且步履不穩，如遭猛力重摔，極可能因
    重心失穩而摔倒在柏油路面，如頭部不慎碰撞質地堅硬之柏油路面，亦可能因此
    導致顱內出血，而致生重大難治之重傷害，丙○○、甲○○及戊○○等三人竟猶
    基於共同傷害謝清德之犯意聯絡，由丙○○拿起香腸攤旁之乙條塑膠水管，向在
    該香腸攤後方貨櫃屋內之謝清德叫喊：「牛奶（謝清德之綽號），你給我出來」
    等語，因謝清德不予理會，丙○○乃進入上開貨櫃屋，以所持之前揭塑膠水管圈
    管抽離丟棄，謝清德因而重心失穩，摔倒在地，因之受有左髖部三乘三公分之瘀
    傷，丙○○、甲○○及戊○○等三人接續將謝清德推拉至香腸攤對面即新竹縣新
    豐鄉市一三五號旁之空地，共同動手毆打謝清德（未成傷），謝清德之子庚○○見狀，在旁哭喊，適有雙方友人己○在該香腸攤見狀亦趕緊上前攔阻，惟己○一人抵擋不住丙○○等三人，接著丙○○又將謝清德抓起猛力重摔在地，謝清
    德因而頭部碰撞地面，受有右側額葉、右側基底核小腦室六公分直徑之出血，謝
    清德受此重創後，便癱在地上不動，丙○○等三人此時始停手作罷，轉身返回前
    開貨櫃屋，嗣警方及救護車獲報趕至，謝清德因受傷初期顱內出血量尚少，腦組
    織直接傷害及周圍腦組織壓迫尚小，腦壓亦尚未升高，乃向警方及救護人員表示
    沒事，旋由丙○○、戊○○駕車載送謝清德父子返家，迄謝清德返家休息後，因
    顱內出血量漸多，腦組織直接傷害及周圍組織壓迫漸大，腦壓升高，逐漸呈現昏
    迷狀態而不醒人事，迨於翌（二十七）日晚間，庚○○因見其父謝清德昏迷不醒
    ，乃電請謝清德友人余福珠前來查看，發現謝清德始終叫喚不醒且臉色有異，趕
    緊叫救護車將謝清德送醫急救，經新竹縣竹北市東元綜合醫院檢查發現為顱內出
    血，雖經緊急施以開顱血塊清除手術後，仍呈意識不清狀態，嗣經轉院至苗栗縣
    苗栗市弘大醫院，再轉至苗栗縣苗栗市大川醫院繼續接受長期治療，惟已併而引
    起左側肢體癱瘓及慢性呼吸衰竭症狀，迄雖已脫離呼吸器，惟因四肢萎縮需長期
    臥床，同時喪失咳嗽能力，故靠氣切抽痰，並以鼻胃管餵食，致身體受有重大難
    治之重傷害。
二、案經新竹縣警察局竹北分局報告臺灣新竹地方法院檢察署檢察官指定謝清德之子
    庚○○代行告訴並偵查起訴。
    理　　　由
一、訊據被告丙○○、甲○○、戊○○固均坦承有於前揭時、地，巧遇被害人謝清德
    ，並上前與被害人謝清德打招呼寒喧，詎被害人謝清德竟出言以三字經辱罵被告
    三人，雙方因而發生口角，嗣被告三人先行駕車將被告甲○○之妻兒載回住處後
    ，再度折返回前開香腸攤，惟被害人謝清德言竟又再次口出穢言，被告丙○○即
    與被害人謝清德二人互毆之事實，惟均矢口否認有何傷害致重傷害之犯行，被告
    丙○○辯稱：伊沒有致被害人謝清德重傷害之意思，當日係因證人己○之邀約始
    再度返回前開香腸攤，嗣伊雖有與被害人謝清德互毆，惟係被害人謝清德先出言
    挑釁，至被害人後來雖有跌坐在地上，惟並無何受有嚴重之傷勢，嗣伊與被告戊○○共同駕車搭載被害人謝清德及其子庚○○返家時，被害人謝清德之意識仍屬
    清醒狀態，迨被害人謝清德抵達住處下車，並由其子庚○○攙扶欲上七樓住處時
    ，曾在其住處之樓梯間跌倒，是否因而受有傷害，亦不得而知，嗣伊有與被告戊○○共同將被害人謝清德攙扶上七樓住處，且於讓被害人謝清德坐在椅子上休息
    後始行離去，被害人謝清德事後是否另有發生其他事情，亦無法知悉，則被害人
    謝清德事後造成重傷害之結果，實難認係伊所造成云云；而被告甲○○則以：伊
    是因證人己○邀約喝酒，始與被告丙○○、戊○○等人共同再度返回前開香腸攤
    ，嗣伊第二次回到香腸攤後方之貨櫃屋時，因被害人謝清德不知何故出言辱被
    告丙○○，被害人謝清德與被告丙○○二人即走出貨櫃屋在外爭吵，伊曾走出貨
    櫃屋勸架，但因二人都不予置理，伊乃走回香腸攤後方之貨櫃屋與己○等人繼續
    喝酒，嗣伊聽到警車抵達的聲音，始再行步出貨櫃屋外查看，伊即看見被害人謝
    清德坐在對面空地的地上，伊不知被告丙○○與被害人謝清德如何爭執，伊並未
    動手毆打被害人謝清德，亦未與被告丙○○共同重傷害被害人謝清德云云置辯；
    另被告戊○○則辯稱：伊是因被告甲○○之友人己○邀約喝酒，始與被告丙○○
    、甲○○等人共同再度返回前開香腸攤，伊第二次回到香腸攤後方之貨櫃屋時，
    被害人謝清德與被告丙○○發生爭執，嗣二人不知何時走出貨櫃屋在外繼續拉扯
    、爭吵，伊有走出貨櫃屋外勸架，但因二人都不予理會，伊乃走回香腸攤後方之
    貨櫃屋與己○等人繼續喝酒，嗣伊聽到警車抵達的聲音，始再行步出貨櫃屋外查
    看，伊有看見被害人謝清德坐在對面空地的地上，但伊不知被告丙○○與被害人
    謝清德如何爭執，然伊並未動手毆打被害人謝清德，亦未與被告丙○○共同重傷
    害被害人謝清德云云。公設辯護人亦為被告等三人辯護稱：被告丙○○只有傷害
    之犯意，沒有重傷害之犯意，縱認被告丙○○所為重摔被害人謝清德之行為，導
    致被害人謝清德後來之重傷害結果，惟此亦僅係傷害致重傷害之結果而已，至被
    告甲○○及戊○○二人只有在旁勸架，並未與被告丙○○共同出手毆打被害人謝
    清德，倘認被告甲○○及戊○○二人有共同出手毆打被害人謝清德，惟渠二人對
    被告丙○○突然將被害人謝清德摔倒在地之舉動，並無預見之可能性，自難令被
    告甲○○及戊○○同負傷害致重傷害之罪責云云。
二、經查：
(一)右揭事實，業據被告丙○○於警詢中供述：「．．．謝清德當時已經醉了，用三
    字經我，我當時因為有喝了三罐台灣啤酒，也略有酒意，因而口角，動手互毆
    ．．．」等語（見偵查卷第四頁）；於偵訊時供稱：「．．．我們三人就和他拉
    扯．．．接著我就和他（即被害人謝清德）打起來，打到停車場去．．．」、「
    當天我們有互毆沒錯．．．」等語（見偵查卷第三七頁、第三八頁、第五五頁）
    ；於本院訊問時供承：「我和被告甲○○、被告戊○○及甲○○的家人去吃飯，
    回來時甲○○的小孩說要吃東西，所以我們就在小甜甜檳榔攤這邊買香腸及汽水
    ．．．後來我先送甲○○的家人回家．．．我回來後．．．在我一進貨櫃屋門口
    時被害人就用三字經罵我，我很生氣就叫牛奶（被害人謝清德外號），你給我出
    來．．．被害人不配合我去空地，所以我拉著他走過去，後來我們二人就發生口
    角．．．，我們只是互毆而已．．．後來我推了被害人一下，被害人就坐下，之
    後好像體力不支躺在地上．．．」（見本院卷第二一頁、第二二頁）、「我和他
    二人有拉扯，後來他有跌坐在地上。」、「我承認當天我和謝清德有互相推擠拉
    扯，我大力推謝清德一下，害他跌坐在地上，我是先大力把他拉過來，後來我放
    手他跌坐在地上。」（見本院卷第一五二頁、第一五三頁）、「．．．那時我們
    二人是互相用力拉扯，我一放手，他就跌坐在地，他是屁股先跌坐在地上，後來
    倒下去之後又坐起來一下，又整個人躺在地上，．．．第二次我有到香腸攤拿水
    管，．．．我以這個水管把被害人圈著走出來，且邊以台語喊著牛奶你給我出來
    ，之後我和被害人一面在馬路上互相毆打，一直打到對面的空地上，．．．」（
    見本院卷第一八七頁、第一八八頁）各等語；於本院審理時供述：「我承認我確
    實有和被害人互毆、毆打被害人的事實，且有造成被害人傷害的事實。」、「（
    問：你把被害人謝清德甩出去摔倒在地上，被害人謝清德如何倒地？）被害人謝
    清德是先跌坐在地上，他的屁股先著地再倒地的，因為被害人謝清德一直退、一
    直退，直直的倒下去，被害人謝清德有可能是斜一邊的倒地，但我沒有特別注意
    他如何倒地的。」等語（見本院卷第三一五頁），且據被告戊○○於警詢中供稱
    ：「．．．謝清德帶他兒子來，突然和丙○○發生口角，拉拉扯扯．．．」等語
    （見偵查卷第八頁）；於偵訊時供承：「．．．我們到門口，謝清德在屋裡喝酒
    ，就開始用三字經我們，而且走出來作勢要打我們，我們三人就和他互相拉扯
    ，接著我們就先載甲○○的老婆、女兒回家，然後再折返，丙○○下車，謝清德
    跑出來，他們又打起來，我和甲○○也有去拉扯，．．．」等語（見偵查卷第三
    七頁）；於本院準備程序時供述：「第二次時我看到丙○○和被害人二人在互毆
    ．．．那時場面很亂，大家拉來拉去推來推去．．．當時我有看到被害人坐在地
    上，我拉開被害人時，被害人就坐在地上．．．」等語（見本院卷第一八八頁）
    ，核與在場目擊證人即指定代行告訴人庚○○於警詢中證述：「．．．隔了一會
    兒有三位叔叔（即被告三人）開車過來和我爸爸一起喝，一回兒胖胖的叔叔（即
    被告丙○○）跟我爸爸吵了起來，他們三個就和我爸走到對面馬路打了起來，我
    就走過去，求三位叔叔不要打我爸，他們還是一直打，我有看到他們把我爸爸摔
    在地下．．．」（見偵查卷第九頁反面、第一０頁）；於偵訊時證稱：「（問：
    你確實有看到被告三人打你爸爸？）是。」（見偵查卷三一頁）、「（問：你確
    定他們三人都有打你爸爸？）確定，跟我之前說的一樣。」（見偵查卷第五四頁
    、第五八貢）；於本院訊問時證述：「（問：被告三人回來後？）．．．被告三
    人一停好車，一進鐵皮屋沒有說什麼話，就把我爸爸拉到大馬路中間．．．被告
    三人都有出手打我爸．．．」等語（見本院卷第五一頁），及另一名在場目擊證
    人己○於偵訊中證述：「那天，我是去找香腸攤的朋友，那裡當時有很多人，謝
    清德我叫他『牛奶』．．．他當時已經在裡面喝酒．．．到約十分鐘後，被告三
    人又回來，丙○○一人走進香腸攤後面的貨櫃屋，手上拿著外面香腸攤旁邊的塑
    膠水管，邊走邊喊『牛奶，你給我出來』，然後用水管圈著『牛奶』的脖子，把
    『牛奶』拉到馬路上，然後將水管丟掉，將『牛奶』拉到對面空地，被告三人都
    在推拉『牛奶』，我趕過去要阻擋他們三人，但我一人擋三人擋不住，接著丙○○就將『牛奶』抓起來摔在地上，『牛奶』攤在地上，那一下很重，我想糟糕了
    ，大家也都停手，後來不知何人報案，警察及救護車就來了。」、「打到一半『
    牛奶』的兒子有過來一直哭叫不要打他爸爸，後來丙○○將『牛奶』摔在地上，
    『牛奶』的兒子有在他旁邊一直哭。」、「丙○○用水管把『牛奶』拉到馬路中
    間時，『牛奶』跌倒在地，他們才把『牛奶』拉到對面空地打他及摔他。」、「
    （問：戊○○跟甲○○是去勸架或者是和丙○○一起打謝清德？）他們不是去勸
    架的，他們和丙○○是一起的．．．」（見偵查卷第六四頁、第六五頁）各等語
    大致相符。參以，證人庚○○為被害人謝清德之子，於事發當時係年僅十歲之小
    孩，與被告三人並無夙怨，並稱呼被告三人為叔叔，實無任意誣陷被告三人之動
    機，至證人己○與被告三人及被害人謝清德則均為朋友關係，俱無親誼怨隙，衡
    情，更無偏頗一方故為誣指他方，並致己身身陷偽證訴追之理，況其等所證內容
    亦與被告丙○○及戊○○前開所供互核大致相符，故證人庚○○及己○前開證詞
    ，應均堪可採信。此外，並有東元醫院診斷證明書、東元醫院急診病歷、勘驗筆
    錄、現場圖各一份及現場照片六幀附卷可參（見偵查卷第十四頁、第四五頁、第
    四六頁、第七三頁至第七七頁），則被告丙○○、甲○○、戊○○三人確有於右
    揭時、地，因被害人謝清德酒醉且酒品不佳，出言以三字經辱渠等，致渠等心
    生不悅，乃共同基於傷害之犯意，由被告丙○○持香腸攤旁之乙條塑膠水管將被
    害人謝清德圈拉至馬路上，旋將手中之塑膠水管抽離丟棄，致被害人謝清德重心
    失穩，摔倒在地，被告丙○○、甲○○及戊○○等三人並接續將被害人謝清德推
    拉至香腸攤對面空地毆打（未成傷），接著被告丙○○又將被害人謝清德抓起猛
    力重摔在地，致被害人謝清德頭部碰撞地面，受有右側額葉、右側基底核小腦室
    六公分直徑之出血之事實，洵堪認定。至被告甲○○及戊○○前開所辯：伊並未
    與被告丙○○共同毆打被害人謝清德，僅係在旁勸架而已云云，顯均係事後避就
    卸責之詞，不足採信。
(二)被告等雖另辯稱當時係因友人己○邀約喝酒，始於載送被告甲○○之妻兒返家後
    ，再度折返前開香腸攤後方之貨櫃屋欲與友人己○一同飲酒云云。惟此業為證人
    己○所否認，並證述：伊當天是去找香腸攤的朋友，伊抵達香腸攤時，被害人謝
    清德已在香腸攤後方之貨櫃屋喝酒，伊聽其他友人提及被害人謝清德剛才曾對被
    告丙○○、甲○○及戊○○三人三字經，而被告三人當時已經離去了，嗣約隔
    十分鐘左右，被告三人才又回來等語綦詳（見偵查卷第六三頁、第六四頁），核
    與證人庚○○證稱：被告三人載送其中一人之妻兒返家後，證人己○才來，後來
    被告三人又回來等語相符（見本院卷第五０頁），復再佐以證人庚○○於偵訊中
    所指證：第一次發生衝突，被告甲○○的太太有在旁勸阻，後來被告三人先將被
    告甲○○之妻兒載送回家，始再返回香腸攤等語詳實（見偵查卷第三０頁），依
    此，足徵被告等三人與被害人謝清德第一次發生衝突時，因被告甲○○之妻兒尚
    在現場，被告等三人尚有顧忌，故而先駕車將被告甲○○之妻兒載回住處後，被
    告三人乃再共同折返前開香腸攤後方之貨櫃屋，欲找被害人謝清德理論之情，亦
    堪認定。故被告等前開所辯，顯非實情，難以憑信。
(三)按刑法第十條第四項規定，稱重傷者，謂左列傷害：「．．．六其他於身體或健
    康，有重大不治或難治之傷害。」，而所謂重大不治或難治之傷害者，係指該傷
    害重大且不能治療或難於治療者而言（最高法院五十四年臺上字第一六九七號判
    例意旨參照）。經查，被害人謝清德於九十一年二月二十七日晚間十時二十七分
    許，經由一一九救護人員陪同家屬至東元綜合醫院急診，到院時已呈現深度昏迷
    ，經醫院電腦斷層檢查為顱內出血，判斷應係外傷所致，乃緊急進行開顱血塊清
    除手術，手術後，被害人謝清德意識不清且須依賴呼吸器，因屬需長期之慢性病
    房照顧之病患，故將之轉院做長期治療，此有東元綜合醫院九十一年五月二十二
    日九一東秘總字第０八四三號函在卷可稽（見偵查卷第四四頁），嗣被害人謝清
    德雖轉院至苗栗縣苗栗市弘大醫院繼續接受長期治療，惟其因腦受傷合併呼吸衰
    竭，生命徵象雖呈穩定現象，但仍無法自行呼吸，需使用呼吸器治療，且四肢障
    礙，意識不清，恢復情形不理想，此並有弘大醫院九十一年五月二十日弘院字第
    一六八三號函在卷足參（見偵查卷第四八頁）。迄經本院再向弘大醫院函詢被害
    人謝清德之病情，經該院函覆：「病患謝清德先生於九十一年三月二十五日由新
    竹縣竹北市東元綜合醫院轉至本院呼吸照護病房，使用呼吸器輔助呼吸，經治療
    後，其意識逐漸恢復中，可做簡短溝通，目前正試脫離呼吸器中，因中樞神經受
    損，現仍臥床中，無法自行坐起，短期內應無法復原。」等語，此有弘大醫院九
    十一年十二月十八日弘院字第一九七八號函在卷可佐（見本院卷第三六頁）。嗣
    被害人謝清德再轉至苗栗縣苗栗市大川醫院繼續治療後，復經本院再度與大川醫
    院確認被害人謝清德所受之傷害是否已達重大不治或難治之情形，經大川醫院函
    覆：「被害人謝清德於九十一年二月二十七日因顱內出血接受手術治療後，即出
    現左側肢體癱瘓及慢性呼吸衰竭的症狀，九十一年三月八日接受氣切術，長期依
    賴呼吸器至九十二年三月四日始脫離呼吸器，目前因四肢萎縮長期臥床，同時無
    咳嗽能力，故仍需靠氣切抽痰，鼻胃管餵食，此非重大不治之病，但屬重度難治
    之病，需賴人照料日常生活，無恢復之可能性。」等語，亦有大川醫院九十二年
    六月六日九二川醫字第九二０六００三號函在卷足稽（見本院卷第八０頁），準
    此，揆諸前開說明，堪認被害人謝清德所受致之傷害程度已達刑法第十條第四項
    第六款規定之其他於身體有重大難治之重傷害結果。
(四)被告丙○○雖辯稱：被害人謝清德於遭毆打後，迄至伊與被告戊○○將之載送返
    家離去前，均尚呈清醒狀態云云。惟查，本案被害人謝清德遭被告丙○○猛力重
    摔後，雖未立即呈現昏迷狀態，尚於警員丁○○到場時，向警員表示與被告三人
    均認識等情，復於乘坐被告丙○○車子時，亦能與被告丙○○、戊○○二人簡短
    交談，此雖據證人丁○○及庚○○分別證述明確（見偵查卷第二九頁），惟此係
    因被害人謝清德頭部受傷初期，因顱內出血量少，腦組織直接傷害及周圍腦組織
    壓迫尚小，腦壓尚未升高，故而尚存有意識，惟隨著時間延長，顱內出血量漸多
    ，腦組織直接傷害及周圍組織壓迫變大，腦壓升高，病患即會逐漸呈現昏迷狀況
    等情，此已據東元醫院九十二年六月三十日九二東秘總字第一二七八號函示明確
    （見本院卷九九頁），自難以被害人謝清德遭猛力重摔後，未即陷入昏迷狀態，
    即遽認被告等毆打行為與被害人謝清德所受重傷害結果無因果關係。又被告丙○○雖另辯稱：被害人謝清德於返家上樓時，曾在其住處之樓梯間跌倒，是否因此
    受有傷害，或事後發生其他事由，而造成其嚴重之傷勢，亦無法得悉云云。惟查
    ，被害人謝清德經由其子庚○○攙扶上七樓住處時，雖曾於住處之樓梯間跌倒，
    惟並未撞到頭部或受有傷害，此據證人庚○○證述屬實（見本院卷第五二頁），
    而被告丙○○前於本院訊問時亦自承：伊與戊○○就一人一邊扶被害人謝清德起
    來，此時被害人謝清德的頭部並沒有什麼外傷或有流血的狀況等語（見本院卷第
    二二頁），嗣於本院審理時更供承：被害人謝清德在樓梯間跌倒時的姿勢，是臉
    向下，手在身體前面趴著樓梯等語（見本院卷第三一五頁），準據上述，足見被
    害人謝清德雖曾於住處之樓梯間跌倒，惟並未傷及頭部，且依被告丙○○所陳被
    害人謝清德在樓梯間跌倒之姿勢觀之，更不可能會傷及右腦，足證被害人謝清德
    所受之右側額葉、右側基底核小腦室六公分直徑出血之傷害與其在樓梯間跌倒乙
    節全然無涉，則被告丙○○此部分所辯要非足採。至被告丙○○所另辯被害人謝
    清德可能事後發生其他事情造成嚴重傷害云云，惟查，遍觀全卷均無被害人謝清
    德於返家後至送醫途中曾另發生其他事由造成重創頭部之證據，則被告丙○○此
    部分所辯亦僅屬其個人臆測之詞，委非足採。
(五)按告訴人、證人之陳述有部分前後不符，或相互間有所歧異時，究竟何者為可採
    ，法院原得本其自由心證予以斟酌，非謂一有不符或矛盾，即應認其全部均為不
    可採信；尤其關於行為動機、手段及結果等細節，告訴人之指訴，難免故予誇大
    ，證人之證言，有時亦有渲染之可能；然其基本事實之陳述，若果與真實性無礙
    時，則仍非不得予以採信。經查，關於被告等三人與被害人謝清德發生爭執、毆
    打之過程、細節及地點，證人庚○○先則於警詢中證述：「．．．他們三個就和
    我爸爸走到對面馬路打了起來．．．我有看到他們把我爸爸摔在地下，其中胖胖
    的叔叔還拿一條水管，打完之後，我爸爸就走到停車場內躺下。」等語（見偵查
    卷第九頁反面、第一０頁），嗣於偵訊時證稱：「．．．我看到丙○○拿著檳榔
    攤外面洗手的水管勒住爸爸脖子，然後把他推到馬路中間，丙○○又把我爸爸抓
    起來摔在地上，我爸爸的頭就撞到地，他們三人又將我爸爸抓起來，拖到停車場
    ，然後對他拳打腳踢，我爸爸就倒在地上不動．．．」等語（見偵查卷第三一頁
    ），迄於本院訊問時證述：第一次衝突時，被告丙○○拿著一條約一公尺長的黃
    色塑膠水管，並用塑膠水管圈著爸爸脖子，把爸爸拉到外面，後來他們四人就打
    成一團，之後被告三人將被告徐建德之妻兒送回家後，又回來香腸攤，他們停好
    車後，再將爸爸拉到馬路雙黃線附近，被告三人都有出手打我爸爸，我爸爸也有
    還手，打一打之後，被告丙○○突然抓我爸爸的手，把我爸爸過肩摔在地上，我
    有看到爸爸的頭撞到地，之後，爸爸就躺著不動，被告丙○○一個人把我爸爸抬
    到對面空地上等語（見本院卷第五十頁、第五一頁），雖前後所證內容不一，而
    且就毆打過程、細節及地點之證述內容，亦與被告等所為之供述，及另一名在場
    目擊證人己○所為之證述內容均核有未合。惟衡諸證人庚○○於案發時僅為十歲
    之小孩，有證人庚○○之年籍資料在卷可稽，則其遽見其父謝清德遭被告三人圍
    毆之突發狀況，心情慌亂無措，記憶有誤在所難免，是其前開證述被告丙○○等
    人如何毆打被害人謝清德之過程、情節、地點，及將其父以過肩摔之方式摔倒在
    地等內容固難採信，而無從資為不利於被告等之認定，惟證人庚○○就關於被告
    三人確均有毆打其父謝清德，及被告丙○○當日確有將被害人謝清德猛力重摔在
    地之情，始終於警偵訊，以迄本院訊問指證一致，且核與證人己○所證及被告丙○○自白之情節大致相符，則其此部分之指述，仍足堪採為不利於被告等之認定
    。又證人庚○○於本院審理時雖翻異前詞改口證述：被告甲○○及戊○○於被告
    丙○○將其父謝清德重摔在地時並未在現場云云（見本院卷第二九八頁至第三０
    ０頁），惟證人庚○○此部分證述，核與其先前於警偵訊及本院訊問時之證述內
    容均有未符，參以，證人庚○○於本院審理證述時，被告甲○○業已給付新臺幣
    （下同）三萬元之賠償金額，而被告戊○○則已給付五萬元之賠償金額，則證人
    庚○○於本院審理時所陳前詞，應係因被告甲○○、戊○○已給付部分賠償金額
    後之迴護之詞，顯非可採。
(六)按重傷害之成立，以有毀敗他人身體機能之故意，著手於傷害之實行而發生毀敗
    之結果為要件，是則使人受重傷未遂與普通傷害之區別，應以行為人於加害時有
    無使人受重傷之故意為斷。故個案中有關重傷害犯意之有無，應斟酌事發經過之
    相關事證，包括被害人受傷部位、所用兇器、行為當時之具體情況等一切情狀以
    為判斷。本案被告三人與被害人謝清德為朋友關係，並無仇怨，此據被告三人一
    致供陳明確，此次被告三人偶然巧遇被害人謝清德，更欣然趨前與被害人謝清德
    打招呼寒喧，尤足證雙方間並無何怨隙，惟被害人謝清德當時因酒醉且酒品不佳
    ，出言以三字經辱被告等三人，致被告三人心生不悅，一時氣憤而共同毆打被
    害人謝清德，被告丙○○更因一時衝動，將被害人謝清德猛力重摔等情，已如前
    述，惟衡諸其等互毆過程，被告等三人均未持尖銳器械，亦未逕朝被害人謝清德
    脆弱之頭部要害毆擊，且於被害人謝清德倒地不動後，被告等三人即行停手作罷
    ，並未繼續朝被害人謝清德之頭部要害重擊，復稽之全卷，亦查無其他積極證據
    證明被告等三人於行為初始即具使被害人謝清德受重傷害之直接或間接故意存在
    ，據此，堪認被告等共同毆打被害人謝清德，應僅係基於普通傷害之犯意，而非
    重傷害之犯意。是公設辯護人為被告等辯稱：被告等三人並無致被害人謝清德重
    傷害之犯意，應尚堪採信。次按刑法上之加重結果犯，以行為人對於加重結果之
    發生有預見之可能，能預見而不預見者為要件。經查，被害人謝清德當天業已酒
    醉，此除據被告等三人供述無訛外，且據證人庚○○、己○及丁○○證述屬實，
    本案被告等初雖無重傷害被害人謝清德之犯意，然案發現場係柏油路面，此有現
    場照片六幀在卷可佐（見偵查卷第七五頁至第七七頁），而頭部又係人體之重要
    部位，腦組織極為脆弱，再徵諸一般人之常識，在客觀上倘對業已酒醉之人加以
    毆打，該等被害人因酒後反應遲鈍，本不易反抗，而多人加以圍毆一人，該被害
    人更是無從反抗，又若對之猛力重摔，該等被害人更極易因重心失穩，而摔倒在
    柏油路面，如頭部不慎碰撞質地堅硬之柏油路面，輒易造成顱內出血而導致身體
    、生命之危害，而被告三人均為思慮成熟之成年人，對此結果，在客觀上顯有預
    見之可能性，則被告等三人自均無從解免其所為傷害行為，因而致被害人謝清德
    受致重傷之結果，是公設辯護人辯稱：被告甲○○及戊○○對被告丙○○突然將
    被害人謝清德摔倒在地之舉動，並無預見之可能性云云，顯非足取。準此，依被
    告等三人行為時之主觀犯意、行為方式、毆打情節、被害人傷害部位及程度等因
    素綜合考量，足認被告等三人行為所該當者，應係以傷害身體之犯行因而致重傷
    之加重結果。從而，公訴人所指被告等三人涉犯刑法第二百七十八條第一項之使
    人受重傷罪，容有誤會，惟被害人謝清德遭致重傷害之基本社會事實相同，起訴
    法條應予變更。
(七)按共同實施犯罪行為之人，在合同意思範圍之內，各自分擔犯罪行為之一部，相
    互利用他人之行為，以達其犯罪之目的者，即應對於全部所發生之結果共同負責
    ，故正犯中之一人，其犯罪已達於既遂程度者，其他正犯亦應以既遂論科（最高
    法院二十八年上字第三一一０號、二十九年上字第三六一七號判例意旨參照），
    。次按刑法上之傷害人之身體致生重傷，為加重結果犯，如多數人下手毆打，本
    有犯意之聯絡，即屬共同正犯，對於共犯間之實施行為，既互相利用，就重傷之
    結果，自應同負責任，而上開所謂意思之聯絡，並不限於事前有所謀議，即僅於
    行為當時有共同犯意之聯絡，亦屬之，且其表示之方法，亦不以明示通謀為必要
    ，即相互間有默示之合致，亦無不可。被告等於被害人被傷害時均在場，且均參
    與毆打，縱僅其中一人擊中被害人某重要部位致生重傷，在共犯間均應同負全部
    之責，並無區分何部分之傷，為何人下手之必要（最高法院八十五年度台上字第
    五０九五號、九十一年度台上字第三四三八號、九十三年度台上字第一一六０號
    判決參照）。本案被告丙○○、甲○○及戊○○既係基於共同傷害之犯意聯絡，
    並對被害人謝清德施以共同傷害行為，致被害人謝清德受有前開重大難治之傷害
    程度，雖其等於行為時，無使被害人謝清德受重傷之故意，惟其等對業已酒醉且
    步履不穩之被害人謝清德加以猛力重摔，則該等被害人謝清德極可能於摔倒時，
    頭部不慎碰撞質地堅硬之柏油路面，並因而造成顱內出血之重傷害結果，均應有
    預見之可能性，已詳如前述，揆諸前開說明，自無須區別由何人下手將被害人謝
    清德重摔在地，被告三人均應負共同傷害致重傷罪責。從而，被告等確有共同傷
    害被害人謝清德，被害人謝清德並因被告丙○○之猛力重摔行為，而受有右側額
    葉、右側基底核小腦室六公分直徑之出血之傷害，併而引起左側肢體癱瘓及慢性
    呼吸衰竭症狀，迄今四肢萎縮需長期臥床，同時喪失咳嗽能力，故靠氣切抽痰，
    並以鼻胃管餵食之重大難治之重傷害之情，亦業如前所述，則被告等之傷害行為
    與被害人謝清德之重傷害結果自有相當因果關係存在，是被告等自均應就此傷害
    致重傷之加重結果共同負其刑事責任。
(八)綜上所述，被告等及公設辯護人前開所辯，均不足採，本件事證已臻明確，被告
    等共同傷害致重傷之犯行洵堪認定，均應予依法論科。
三、核被告丙○○、甲○○及戊○○所為，均係犯刑法第二百七十七條第二項後段之
    傷害致重傷罪，公訴人認係犯同法第二百七十八條第一項之重傷害罪，乃尚有未
    洽，已如前述，惟此基本社會事實同一，自應依刑事訴訟法第三百條規定予以變
    更起訴法條。被告三人間，有犯意之聯絡及行為之分擔，均為共同正犯。被告戊○○前因公共危險等案件，經本院以八十八年度訴字第四三二號判決判處應執行
    有期徒刑一年確定，於九十年三月十二日縮短刑期執行完畢，此有臺灣高等法院
    被告全國前案紀錄表及臺灣新竹地方法院檢察署刑案資料查註紀錄表在卷可查，
    其於前受有期徒刑之執行完畢後五年以內，再犯本件有期徒刑以上之罪，為累犯
    ，應依刑法第四十七條之規定加重其刑。爰審酌被告丙○○前有過失致死及傷害
    之前科，而被告甲○○前有違反槍砲彈藥刀械管制條例、商業登記法等前科，亦
    曾因違反檢肅流氓條例案件經裁定交付感訓處分，另被告戊○○前有公共危險之
    前科，此有前開刑案資料查註紀錄表在卷可參，被告三人素行均非尚佳，參以被
    告等與被害人謝清德間原為朋友關係，並無夙怨，本件肇因於被害人謝清德飲酒
    後且酒品不佳，先予口出穢言加以挑釁，雙方因而發生衝突，惟被告三人竟起而
    對被害人謝清德施暴，並將之猛力重摔，實屬不該，衡之其等犯罪手段、情節、
    犯罪所生之危害均屬非輕，並因而肇致被害人謝清德受有嚴重之重傷害結果，復
    斟酌被告丙○○、甲○○、戊○○自案發迄今均尚未與被害人謝清德達成民事和
    解，惟被告甲○○已給付三萬元賠償金額，被告戊○○則已給付五萬元賠償金額
    ，而被告丙○○迄今仍分文未付，並被告等犯後均否認犯行，不見悔意等一切情
    狀，分別量處如主文所示之刑。至被告等所犯刑法第二百七十七第二項後段共同
    傷害使人致重傷罪部分，公訴人誤認係犯刑法第二百七十八條第一項重傷罪，已
    如前述，故公訴人就此部分分別具體求處被告丙○○判處有期徒刑六年二月、被
    告甲○○、戊○○各判處有期徒刑五年四月，本院斟酌上情，認公訴人前開具體
    求處之刑度尚屬過重，附此敘明。
據上論斷，應依刑事訴訟法第二百九十九條第一項前段、第三百條，刑法第二十八條
、第二百七十七條第二項後段、第四十七條，判決如主文。
本案經檢察官詹昭書到庭執行職務。
中　　　華　　　民　　　國　　九十三　　年　　　十　　　月　　二十六　　日
                                  臺灣新竹地方法院刑事第三庭
                                      審判長法  官  汪銘欽
                                      　　　法  官  黃美盈
                                     　　　 法  官  高敏俐
右正本證明與原本無異。
如不服本判決，應於判決送達後十日內向本院提出上訴狀（應附繕本），上訴於臺灣
高等法院。
                                      　　　書記官  賴寶合
中　　　華　　　民　　　國　　九十三　　年　　　十　　　月　　二十六　　日
附錄本案論罪科刑法條全文
中華民國刑法第二百七十七條
傷害人之身體或健康者，處三年以下有期徒刑、拘役或一千元以下罰金。
犯前項之罪因而致人於死者，處無期徒刑或七年以上有期徒刑；致重傷者，處三年以
上十年以下有期徒刑。
